【裁判字號】    92,上訴,12
【裁判日期】    920422
【裁判案由】    毒品危害防制條例
【裁判全文】
臺灣高等法院臺中分院刑事判決                      九十二年度上訴字第一二號
    上  訴  人
    即  被  告  乙○○
右上訴人因毒品危害防制條例案件，不服臺灣臺中地方法院九十年度訴字第三五三號
中華民國九十一年九月二十五日第一審判決（起訴案號：臺灣臺中地方法院檢察署八
十九年度偵字第一九七六號），提起上訴，本院判決如左：
      主  文
原判決撤銷。
乙○○連續販賣第一級毒品，累犯，處有期徒刑拾年。販賣第一級毒品所得新臺幣伍
仟伍佰元沒收，如全部或一部不能沒收時，以其財產抵償之。扣案之第一級毒品海洛
因陸包（淨重肆肆點玖公克，毛重貳點零公克），沒收銷燬之。
      事  實
一、乙○○曾於民國 (下同）八十二年間，因違反肅清煙毒條例案件，經本院判處有
    期徒刑四年六月，於八十八年九月五日（起訴書及原判決書誤載為八十八年九月
    九日）執行完畢，詎仍不知悔改，明知海洛因係屬第一級毒品，竟基於意圖營利
    販賣及施用之犯意，於八十九年一月間某日在彰化縣彰化市某處，向綽號「阿水
    」之不詳姓名年籍男子，購入十三萬元許之第一級毒品海洛因 (數量不詳），除
    部分供己施用外，旋基於營利販賣之概括犯意，先後於(一)八十九年一月二十二日
    上午九時許，在臺中市○○路與篤行路口，以新台幣（下同）三千元之代價，販
    賣第一級毒品海洛因０．六公克與丙○○，(二)八十九年一月二十五日上午七時許
    ，在臺中市○○路與篤行路口，以一千元之代價，販賣第一級毒品海洛因０．二
    公克（起訴書誤載為０．六公克；原審誤載為０．六二公克）與丙○○，(三)八十
    九年一月二十五日二十三時許，在臺中市○○路與篤行路口，以一千五百元之代
    價，販賣第一級毒品海洛因０．三五公克與丙○○。嗣丙○○於八十九年一月二
    十六日上午十一時在台中市○○街十六號前為警查獲持有海洛因，供稱係向乙○
    ○購買，並以電話撥打0000－000000號行動電話聯絡乙○○購買第一
    級毒品海洛因，並約定在台中市○○路與篤行路口交易，於同日下午四時許，乙
    ○○攜帶第一級毒品海洛因二小包 (毛重約０．七公克）前往上開西屯路與篤行
    路口欲販賣予與丙○○時，為警當場查獲而未遂，並在乙○○身上扣得該二小包
    第一級毒品海洛因，後經警至乙○○居住之臺中市○○○街九巷一三號二樓，再
    扣得乙○○持有擬供自己施用兼販賣之第一級毒品海洛因四大包，連同上開二小
    包海洛因合計淨重四四．九三公克、包裝重二‧三０公克。
二、案經臺中市警察局第三分局報請臺灣臺中地方法院檢察署檢察官偵查起訴。
      理  由
一、訊據被告乙○○坦承在彰化市向綽號阿水者購買十三萬元之第一級毒品海洛因，
    惟矢口否認犯罪，辯稱：於八十九年一月二十六日下午，證人丙○○打電話向伊
    索討海洛因施用，伊始攜帶海洛因前去，免費提供給丙○○施用，伊未曾販賣海
    洛因與丙○○，丙○○於警訊、偵查、原審之陳述，前後不一，證詞自不足採，
    扣案之海洛因，係因即將過年，伊擔心缺貨，故購買較多數量以供自己施用，並
    非用來販賣，警訊時係警察威嚇伊要配合云云，惟查：證人丙○○於警訊時證述
    ：「我與乙○○只是普通朋友關係，平常只是買賣毒品關係。我曾於八十九年元
    月二十二日上午九時許，在臺中市○區○○路與篤行路口，向毒販乙○○購買一
    級毒品海洛因０．六公克購買三千元。第二次在八十九年元月二十五日上午七時
    許，在臺中市西區○○○○○路口，以一千元台幣向乙○○購買第一級毒品海洛
    因０．二公克。第三次於八十九年元月二十五日下午二十三時許，在臺中市○○
    ○○○路口以台幣一千五百元向乙○○購買一級毒品海洛因０．三五公克。總計
    前後三次都是乙○○本人與我交易的。我每次都是打乙○○行動電話00000
    00000號，而後每次約定在臺中市西區○○○○○路口交易，一手交錢一手
    交毒品。」（見偵查卷第一六頁正反面）；於八十九年一月二十六日偵查中證述
    ：乙○○有賣海洛因給我等語（見偵查卷第三一頁），於八十九年二月二十一日
    偵查中經檢察官提示警訊筆錄訊問警訊筆錄是否實在時？答稱：實在，我確實有
    向同案之李中和買毒品等語 (見偵查卷第三十一、三十四頁），雖證人丙○○於
    原審中改稱：不曾向被告購買毒品海洛因等語，經原審提示上開警訊及偵查筆錄
    ，並訊問其為何前後所供不一，證人丙○○僅係避重就輕陳稱：當時毒癮發作，
    且時間已久，不記得警訊、偵查中之陳述等語（見原審卷第九四頁、第九五頁）
    ，然證人朱進益即台中市警察局第三分局正義派出所警員於本院調查時證述：「
    （丙○○、乙○○的筆錄均是依據他們的陳述據實記載？）是的。」等語（見本
    院卷第五九頁），且證人丙○○警訊證述均能針對所問答覆 (見警訊筆錄），且
    其於檢察官偵訊時又為上述證述，本院審酌證人丙○○警訊之證述與本案之時間
    最接近，記憶自較清晰，且未受他人干預，較少權衡厲害得失，所為證述自較可
    採，證人丙○○警訊之證述應屬實，證人嗣後於原審之證述顯係迴護被告之詞，
    不足採信，證人丙○○與被告間係普通朋友，無深交、無仇恨，有證人丙○○之
    證述及被告之供述在卷可按 (見原審卷第六十八、九十三頁），苟被告未販賣第
    一級毒品予證人丙○○，證人當無甘冒偽證重罪，妄加誣攀之理，次查被告於警
    訊時亦坦承0000－000000號行動電話係伊使用，證人丙○○於八十八
    年一月二十六日上午被查獲後，即供稱海洛因係向被告購買，並撥打00000
    00000號行動電話與被告聯絡購買海洛因，被告確於同日十六時許，攜帶第
    一級毒品海洛因二小包，至台中市○○路、篤行路口，欲販賣與證人丙○○，為
    警當場查獲，並扣得被告持有之海洛因二小包，嗣經警循線至被告居住之台中市
    ○○○街九巷一三號二樓，扣得其持有之海洛因四大包等情，亦據證人劉松進即
    台中市警察局第三分局正義派出所警員於偵查中證述：「（為何知道乙○○販賣
    毒品？）‧‧我們抓到丙○○通緝犯，並於其身上搜出海洛因，他說這是向乙○
    ○買的，並說要買多少就有多少，並提供一行動電話聯絡，經丙○○提供行動電
    話（0000000000號）並聯絡後，約定在「老地方」即篤行路及西屯路
    口交易。我們發動十名警員埋伏，乙○○依約前往，我們於是出動準備抓獲乙○
    ○，我們帶同丙○○去該處，經其指認該員即是乙○○，乙○○有看到丙○○，
    乙○○發現丙○○身旁有生面孔，他很機警就騎機車要逃逸，我們攬檢，其（乙
    ○○）撞到同仁陳志銘警員，他穿便服。」等語（見偵查卷第三五頁正反面），
    證人陳志銘即台中市警察局第三分局正義派出所警員於偵查中證述：「（為何會
    知李某涉嫌販毒？）‧‧我們發現綽號阿祥，自他身上查獲贓物毒品，而據丙○
    ○供稱他毒品是向宗和買的，並帶我們到他們交易處所，我們在現場等候查獲李
    宗和《乙○○》，並至他住處查獲毒品等語」（偵查卷第四０頁反面、第四一頁
    ），證人丙○○若未曾向被告購買毒品，何以知悉與被告之聯絡方式，被告又何
    以依約攜帶毒品海洛因前往交易，參以被告於警訊時亦供稱：「我曾於八十九年
    元月二十二日上午九時許在台中市西區○○○○○路確實有販賣第一級毒品海洛
    因０‧六公克給丙○○得款新台幣三千元‧‧我是為了要吸食施打毒品海洛因所
    以才販賣毒品海洛因，這樣才有錢買毒品。」等語（見偵查卷第一八頁反面、第
    一九頁），被告於本院雖辯稱係警察威嚇才作此供述，然警訊筆錄係據被告陳述
    記錄，有證人朱進益上開證述可參，且警察如有威嚇，被告何以僅供承販賣一次
    ，況被告於偵查、原審中亦未作此抗辯，於偵查中且供稱：有交海洛因給丙○○
    等語，被告與證人丙○○間並無深交如上述，轉讓毒品海洛因且觸犯刑責，毒品
    海洛因之價格又甚高，被告豈會無償交付毒品予證人丙○○施用，此外，並有扣
    案之海洛因六包可資佐證，而該物經送請法務部調查局鑑定，檢驗結果認為：送
    驗白粉六包均含海洛因，合計淨重四四‧九三公克（包裝重二‧三０公克），純
    度83.65%，純度淨重三七‧五八公克，此有該局八十九年三月二十二日，（89）
    陸（一）字第八九一三三二八八號鑑定通知書一紙附卷可憑（見偵查卷第四八頁
    ），上開查獲之第一級毒品海洛因數量，遠逾一般自行施用者所持有數量，而被
  告本身確有施用毒品之惡習 (見被告全國前案紀錄表），堪認被告於向綽號阿水
    者購入十三萬元之第一級毒品海洛因之初即兼具販賣及供己施用之犯意，再查販
    賣第一級毒品海洛因刑責極重，且海洛因價格高昂，被告與證人丙○○間並非至
    親好友如上述，苟被告無利可圖，自無甘冒重刑而販賣之理，被告營利販賣之犯
    行亦堪認定。綜上所述，被告所辯顯係脫卸之詞，不足採信，本件事證已臻明確
    ，被告犯行應堪認定。至被告於本院請求傳訊證人丙○○對質，經本院按址傳拘
    未到，本院認證人丙○○於警訊、偵查中已證述綦詳，本件事證已明，爰不再傳
    訊，併予敘明。
二、按海洛因係毒品危害防制條例第二條第二項第一款所規定之第一級毒品，核被告
    乙○○所為，係犯毒品危害防制條例第四條第一項之販賣第一級毒品既遂罪及第
    四條第五項、第一項之販賣第一級毒品未遂罪，被告因販賣而持有第一級毒品之
    低度行為為販賣之高度行為所吸收，不另論科。被告先後多次販賣第一級毒品海
    洛因之犯行，所為時間緊接，犯構成要件相同之罪，顯係基於概括犯意反覆為之
    ，為連續犯，依刑法第五十六條之規定論以販賣第一級毒品既遂一罪，因該罪法
    定本刑為死刑或無期徒刑，依法不得加重其刑，又被告曾因違反肅清煙毒條例案
    件，經本院判處有期徒刑四年六月確定，於八十八年九月五日（起訴書及原判決
    書均誤載為八十八年九月九日）執行完畢，有臺灣高等法院被告全國前案紀錄表
    在卷可稽，其於五年以內再犯本件有期徒刑以上刑之罪，為累犯，本應依刑法第
    四十七條規定加重其刑，然如前述，本罪法定刑為死刑或無期徒刑，依法不得加
    重，爰不予加重。再被告每次販賣毒品之價格不多，且販賣對象僅證人丙○○一
    人，非販毒之大中盤商，所生危害非鉅，倘處以法定本刑之最低度刑即無期徒刑
    ，猶嫌過重，客觀上顯可憫恕，爰依刑法第五十九條規定減輕其刑，原審予以論
    罪科刑，固非無見。惟查毒品危害防制條例第四條第一項之罪，法定本刑為死刑
    或無期徒刑，依刑法第六十四條第一項，第六十五條第一項，均屬不得加重，原
    判決竟依累犯之規定加重其刑，又被告第二次販賣予證人丙○○之海洛因重○‧
    二公克，原審誤認係○‧六二公克，被告之前所犯肅清煙毒條例之罪係於八十八
    年九月五日執行完畢，原審認係八十八年九月九日執行完畢，均尚有未洽，被告
    上訴否認犯罪，雖無理由，然原判決既有如上可議之處，應由本院將其撤銷改判
    ，爰審酌被告犯罪動機、目的，販賣之第一級毒品海洛因足以導致施用者產生精
    神障礙、性格異常之身心傷害，戕害國人身體健康，危害社會安全，惡性非輕，
    及其販賣之次數、數量、所得利益、犯後態度等一切情狀，量處如主文第二項所
    示之刑。又扣案海洛因六包（合計淨重四四‧九三公克、毛重二．三Ｏ公克），
    應依毒品危害防制條例第十八條第一項前段規定，宣告沒收銷燬。被告因販賣第
    一級毒品所得之五千五百元，依毒品危害防制條例第十九條第一項，予以沒收，
    如全部或一部不能沒收時，以其財產抵償之。另扣案之塑膠空袋六個，非違禁物
    ，無證據證明係供被告販賣毒品使用或預備用，扣案注射針筒一支，係被告施打
    毒品用，與被告販賣第一級毒品無關，爰均不予宣告沒收，應由檢察官另行處理
    ，併予敘明。
三、據上論斷，應依刑事訴訟法第三百六十九條第一項前段、第三百六十四條、第二
    百九十九條第一項前段、毒品危害防制條例第四條第一項、第十八條第一項前段
    、第十九條第一項、刑法第十一條前段、第五十六條、第四十七條、第五十九條
    ，判決如主文。
   本案經檢察官甲○○到庭執行職務。
中      華 民      國    九十二     年      四       月   二十二   日
                                   臺灣高等法院臺中分院刑事第九庭
                                         審判長法  官  陳  筱  珮
                                               法  官  吳  重  政
                                               法  官  康  應  龍
右正本證明與原本無異。
如不服本判決應於收受送達後十日內向本院提出上訴書狀，其未敘述上訴之理由者並
得於提起上訴後十日內向本院補提理由書（均須按他造當事人之人數附繕本）。
                                               書記官  黃  薰  慧
中      華      民      國    九十二     年      四       月   二十三   日
                                                                        Ｆ


司法院資訊處製作；財團法人民間司法改革基金會備份。
